【裁判字號】    92,裁,591
【裁判日期】    920515
【裁判案由】    老人福利法
【裁判全文】
最  高  行  政  法  院  裁  定                    九十二年度裁字第五九一號
    抗  告  人  甲○○
右抗告人因與相對人臺北市政府社會局間老人福利法事件，對於中華民國九十一年四
月十八日臺北高等行政法院九十年度訴字第四六四五號裁定，提起抗告。本院裁定如
左︰
    主  文
抗告駁回。
抗告訴訟費用由抗告人負擔。
    理  由
一、按抗告法院認抗告為不合法或無理由者，應為駁回抗告之裁定，行政訴訟法第二
    百七十二條準用民事訴訟法第四百九十二條第一項定有明文。
二、本件抗告人以依老人福利法規定之老人，係指六十五歲之人，而相對人之福利政
    策則以七十歲為界限，發給三節慰問金、敬老金及公車優待票。乃先後函請相對
    人改正。並追溯至六十五歲補發上項福利。案經相對人分別以九十年一月十七日
    北市社四字第九○二○二四二五○○號函及九十年二月九日北市社四字第九○二
    ○九二四四○○號函復略以：「．．．福利措施係配合本市財政狀況及福利需求
    所規劃，為考量有限資源能有合理之分配，仍暫時維時目前發放方式。．．．」
    、「．．．有關三節慰問金及敬老金部分，並無法源明確規定應強制發放，目前
    係以各縣市依其不同政策考量而辦理．．．」。抗告人不服，循序提起行政訴訟
    。原裁定以：相對人依據臺北市政府之地方法規，對設籍於臺北市之滿七十歲老
    人發給免費優惠之公車票，並於每年重陽節發放敬老禮金，據此所作成之北市社
    四字第九○二○二四二五○○號函與北市社四字第九○二○九二四四○○號函，
    皆屬對抗告人說明臺北市目前對於老人福利給付之政策或給付措施，該二件函文
    本身並未使抗告人公法上權利義務關係發生得喪變更之法律效果，而僅是法律規
    範之說明而已，並不構成行政處分，而不得成為撤銷訴訟之標的。另本件抗告人
    其餘所請求之事項（即「同等對待年滿六十五歲以上之老人，不得差別待遇」與
    「自八十六年六月起對年滿六十五歲之老人補發老人福利」）均屬通盤性之福利
    政委抉擇，而非針對其個人權利有所請求，亦不符合一般給付之訴之訴訟要件，
    亦無行政訴訟法第七條合併起訴之問題存在。遂認抗告之訴不合法，予以駁回。
三、查訴願法所稱行政處分者，係指中央或地方機關就公法上具體事件所為之決定或
    其他公權力措施而對外直接發生法律效果之單方行政行為（訴願法第三條第一項
    參照）而言。至若地方政府機關基於福利政策所為一般性措施，其對象既非針對
    特定個人具體事件所為之決定，自非行政處分。人民對福利政策若有不滿，應循
    請願法之規定，表示其願望，而不得循訴願及行政訴訟程序，請求救濟。本件抗
    告人建議相對人修改有關老人福利之年限，應屬請願之範圍，而相對人前開函復
    意旨，係就其實施之一般性老人福利政策，仍應維持現狀之理由說明，並非對抗
    告人個人有何處分行為，抗告人自不得對之提起行政爭訟。原裁定駁回其訴，理
    由雖不盡同，結果則屬無異，應予維持。抗告意旨指摘其不當，求為廢棄，為無
    理，應予駁回。
四、依行政訴訟法第二百七十二條、第一百零四條、民事訴訟法第四百九十二條第一
    項、第九十五條、第七十八條，裁定如主文。
中    華    民    國    九十二      年      五        月      十五      日
                    最 高 行 政 法 院  第 四 庭
                                審 判 長 法  官      廖  政  雄
                                         法  官      趙  永  康
                                         法  官      林  清  祥
                                         法  官      鍾  耀  光
                                         法  官      姜  仁  脩
右  正  本  證  明  與  原  本  無  異
                                         法院書記官  彭  秀  玲
中    華    民    國    九十二      年      五        月      十五      日


司法院資訊處製作；財團法人民間司法改革基金會備份。
